臺灣高等法院臺南分院民事裁定　　　　　94年度家抗字第57號
抗　告　人　丙○○○○○○
相　對　人　甲○○
　　　　　　送達代收人　乙○○.
上列抗告人因與相對人間聲請離婚等認可事件，對於中華民國94
年5月27日臺灣嘉義地方法院94年度家聲字第26號裁定提起抗告
，本院裁定如下：
    主    文
抗告駁回。
抗告程序費用由抗告人負擔。
    理    由
一、本件聲請人即相對人於原審法院聲請意旨略以：相對人甲○
    ○係大陸地區福建省連江縣人民，抗告人丙○○○○○○係
    我國臺灣地區人民，兩造於民國（下同）86年（西元1997年
    ）7月28日結婚，同年相對人赴臺灣探親，89年（西元2000
    年）8月18日育有1女蔡瑤（後更名為蔡姵君），婚後兩造在
    共同生活期間因個性不合，無法溝通，相對人於89年10月間
    帶女兒蔡姵君回大陸後，抗告人就拒絕申請相對人母女赴台
    ，亦未寄錢扶養女兒蔡姵君，相對人多次聯絡抗告人均遭拒
    絕，現夫妻感情破裂，爰向大陸地區福建省連江縣人民法院
    訴請准相對人與抗告人離婚婚生女兒蔡姵君由相對人直
    接扶養，抗告人按月給付相對人扶養費人民幣500元等語。
    嗣於92年（西元2003年）10月9日經大陸地區福建省連江縣
    人民法院以（2003）連民初字第1136號民事判決：准相對
    人與抗告人離婚婚生女兒蔡姵君由相對人直接扶養，抗告
    人按月給付相對人扶養費人民幣500元本案訴訟費用人民
    幣50元由相對人負擔。該判決因抗告人未上訴而於93年（西
    元2004年）1月12日確定在案。爰依台灣地區與大陸地區人
    民關係條例第74條第1項之規定聲請認可該判決等語。並提
    出大陸地區福建省連江縣人民法院（2003）連民初字第1136
    號民事確定判決、四川省達州市公證處證明書及財團法人海
    峽交流基金會之認證書為證。
二、原審法院裁定以：
  (一)、按在大陸地區作成之民事確定裁判、民事仲裁判斷，不違
      背台灣地區公共秩序或善良風俗者，得聲請法院裁定認可
      ，台灣地區與大陸地區人民關係條例第74條第1項定有明
      文。
  (二)、經查：本件聲請認可之大陸地區判決及確定證明，業經財
      團法人海峽交流基金會驗證，有該基金會（93）南核字第
      014504號及第014507號證明各1份為證。審酌上開判決書
      內容，係以相對人及抗告人由於婚前缺乏了解，婚姻基礎
      差，婚後因性格不合，兩造未建立真正之夫妻感情，抗告
      人（應係相對人之誤）起訴離婚，聲請人（即相對人甲○
      ○）表示同意離婚，與我國民法第1052條第2項之重大事
      由相當，經核其判決內容與台灣地區之公共秩序或善良風
      俗並無相違，是相對人之聲請與首揭規定相符，應予認可
      。
三、抗告意旨略以：
  (一)、前開連江縣人民法院僅聽從相對人一面之詞，抗告人有以
      書狀寄至福建省連江縣人民法院、丹陽分局及福州民政局
      ，然均無回函。
  (二)、相對人於90年4月底離家，不知去向，抗告人乃於同年8月
      31日晚間報失蹤人口，相對人竟於同年9月1日坐飛機回大
      陸，不料又於同年10月24日偷渡來臺，相對人因生病住院
      花光錢，方打電話予抗告人，抗告人給相對人1個月之時
      日，澄清是否有人指使、煽動、拐騙。然一直到同年12月
      25日相對人均未加以解釋，抗告人乃通知嘉義縣警察局民
      雄分局，當時相對人已懷有身孕，並於91年端午節遭遣送
      回大陸。抗告人於91年6月及93年分別前往大陸探視相對
      人及兩名子女，並有留錢給相對人，自91年5月以後也一
      直有段段續續匯錢至大陸。
  (三)、而相對人在大陸自辦離婚，買通關係，還被訴外人乙○○
      指使、煽動，訴外人乙○○有預謀。相對人亂搞婚姻關係
      ，無視家庭觀念與孩子，現在兩造婚姻期間相對人所生之
      2位子女均在大陸，抗告人欲替相對人申請來臺，然因相
      對人前有偷渡之情形，延1年後，如回臺灣一定要身體檢
      查、公安案底證明等。抗告人要求不准離婚。
  (四)、又原裁定理由欄三記載「相對人（丙○○○○○○）起訴
      離婚，聲請人（即甲○○）表示同意離婚」，並非事實。
      相對人現在在大陸，有兩個小孩，依戶籍謄本只有蔡姵君
      是相對人與抗告人所生。對於前開福建省連江縣人民法院
      的判決，抗告人本來要上訴，但因費用太高，致未上訴。
      爰求為廢棄原裁定，駁回相對人之聲請前開離婚認可云云
      。
四、按在大陸地區作成之民事確定裁判、民事仲裁判斷，不違背
    臺灣地區公共秩序或善良風俗者，得聲請法院裁定認可。前
    項經法院裁定認可之裁判或判斷，以給付為內容者，得為執
    行名義。前二項規定，以在臺灣地區作成之民事確定裁判、
    民事仲裁判斷，得聲請大陸地區法院裁定認可或為執行名義
    者，始適用之，臺灣地區與大陸地區人民關係條例第74條定
    有明文。又大陸地區最高人民法院於西元1998年1月15日最
    高人民法院審判委員會第957次會議通過法釋（1998）11號
    司法解釋關於人民法院認可臺灣地區有關法院民事判決的規
    定，此有該解釋附於本院卷可稽，基於平等互惠原則，依前
    開臺灣地區與大陸地區人民關係條例第74條第3項之規定，
    對於大陸地區有關法院民事判決依法應予以認可。
五、經查：
  (一)、本件相對人聲請前開認可之事實，業據相對人提出福建省
      連江縣公證處（2004）連證內字第42、43、44號公證書暨
      所附福建省連江縣人民法院〔2003〕連民初字第1136號民
      事判決書以及判決生效證明書，並經財團法人海峽交流基
      金會驗證，有財團法人海峽交流基金會（93）南核字第01
      4501、014504、014507號證明影本在原審卷可稽，堪信為
      其主張為真實。
  (二)、上開大陸地區福建省連江縣人民法院（2003）連民初字第
      1136號民事判決乃就相對人與抗告人間訴請離婚及給付子
      女扶養費事件所為之判決，核其判決內容，並無違反我國
      公共秩序或善良風俗之規定。此外，認可判決程序屬非訟
      事件之裁定程序，不得就當事人間之法律關係重為判斷。
      抗告意旨雖主張：「相對人在大陸自辦離婚，買通關係，
      還被訴外人乙○○指使、煽動，訴外人乙○○有預謀。相
      對人亂搞婚姻關係，無視家庭觀念與孩子等等，而抗告人
      自相對人91年端午節遭遣送回大陸後，抗告人於91年6月
      及93年分別前往大陸探視相對人及兩名子女，並有留錢給
      相對人，自91年5月以後也一直有段段續續匯錢至大陸」
      云云，惟此乃兩造間之實體法律關係之爭執，審理非訟事
      件之法院並無重新調查、審理之權限。又原審法院於原裁
      定理由欄三雖有誤載「抗告人丙○○○○○○起訴離婚，
      相對人甲○○表示同意離婚」等語，此項誤載僅係民事訴
      訟法第232條裁定更正之問題，應由原審法院以裁定更正
      為之，但對於前開判決及本件裁定之結果，並無影響。另
      抗告人主張其因大陸地區上訴費用太高，而未上訴，亦不
      影響准予認可本件離婚等訴訟裁判事件。揆諸前開說明，
      基於互惠原則，原審法院乃依相對人之聲請，而准予認可
      之裁定，經核尚無不合。抗告意旨仍執前詞指摘原裁定不
      當，求予廢棄，非有理由。
六、據上論結，本件抗告為無理由，依非訟事件法第8條第2項、
    第28條，民事訴訟法第495條之1第1項、第449條第1項、第9
    5條、第78條，裁定如主文。
中　　華　　民　　國　　94　　年　　7 　　月　　28　　日
                  民事第四庭    　審判長法　官  林金村
　　　　　　　　　　　　　　　　        法　官  黃三哲
　　　　　　　　　　　　　　　　        法　官  胡景彬
上為正本係照原本作成。
抗告人如不服本裁定，僅得於收受本裁定正本送達後10日內以違
背法令為理由，向本院提出再抗告狀（須附繕本一份及繳納再抗
告裁判費新台幣45元），而後始可再抗告於最高法院。
中　　華　　民　　國　　94　　年　　7 　　月　　29　　日
                                        書記官　趙玲瓏
                                                    Ｊ
